【裁判字號】    97,簡上,204
【裁判日期】    970908
【裁判案由】    傷害
【裁判全文】
臺灣士林地方法院刑事判決             97年度簡上字第204號
上  訴  人  甲○○
即  被  告
上列上訴人即被告因傷害案件，不服本院士林簡易庭中華民國97
年5 月30日97年度士簡字第750 號第一審刑事簡易判決（聲請簡
易判決處刑案號：97年度偵緝字第358 號），提起上訴，本院管
轄之第二審合議庭判決如下：
    主  文
上訴駁回。
甲○○緩刑貳年。
    事實及理由
一、本案經本院合議庭審理結果，認第一審判決以上訴人即被告
    甲○○犯刑法第277 條第1 項之傷害罪，判處拘役50日，如
    易科罰金，以新台幣1,000 元折算1 日，其認事用法並無不
    當，量刑亦屬妥適，應予維持，除引用第一審刑事簡易判決
    書及檢察官聲請簡易判決處刑書記載之事實、證據及理由（
    如附件）外，並補充：被告於本院調查時之自白（見本院卷
    第24頁）
二、被告甲○○上訴意旨雖以：上訴人係因告訴人乙○○手持鐵
    條似之物毆打手無寸鐵之上訴人左腹部遭劃兩條各長約15公
    分及9 公分傷痕並嚴重傷及肋骨，為防衛自己生命身體法益
    遭受不法現在之侵害，故當場出於防衛意思進而對告訴人乙
    ○○之傷害行為有所防禦並制止，應屬正當防衛可不罰等語
    。然按「正當防衛必須對於現在不法之侵害始得為之，侵害
    業已過去，即無正當防衛可言，至彼此互毆，又必以一方初
    無傷人之行為，因排除對方不法之侵害而加以還擊，始得以
    正當防衛論。故侵害已過去後之報復行為，與無從分別何方
    為不法侵害之互毆行為，均不得主張防衛權」，最高法院30
    年上字第1040號判例可資參照。經查：被告於偵查中已自承
    ：雙方係互毆等語（見偵緝卷第16頁）。告訴人乙○○於偵
    查中陳稱：被告掐著伊脖子將伊面朝上地壓在一台車上，伊
    臉因此可能被被告指甲劃傷，被告還有壓住伊胸部，後來因
    為被壓的喘不過氣來，才翻身將被告壓在下面，伊為了要反
    抗才拿鋼筋打被告等語（見偵卷第25、26頁、偵緝卷第30頁
    ）。再觀諸告訴人乙○○所提出之診斷證明書（見偵字第20
    頁），其上身之胸、頸部及左肘均受有擦傷之傷害，前者之
    傷勢面積甚達30公分及15公分，其傷勢分佈不止一處且範圍
    甚廣，綜上所述，依本件告訴人乙○○之指述及診斷證明書
    所載之傷勢相互以觀，本件被告顯係基於傷害之犯意而為攻
    擊告訴人乙○○之傷害行為，並非對於現在不法之侵害所為
    必要排除之反擊行為，非屬正當防衛。甲○○有傷害犯行，
    至為灼然，被告所為辯解，不足採信。被告否認犯罪提起上
    訴，難認為有理由，應予駁回。
三、末查：被告甲○○前未曾因故意犯罪受有期徒刑以上刑之宣
    告，有臺灣高等法院被告全國前案紀錄表1 份在卷可按，其
    因一時衝動，致罹刑章，復於本院訊問時與告訴人乙○○達
    成和解，並當庭賠償告訴人乙○○新臺幣1,500 元（見本院
    卷第26頁），告訴人乙○○亦表示原諒之意，被告歷此偵、
    審程序及刑之宣告教訓，應已知所警惕，信無再犯之虞，本
    院綜合各情，認本件所宣告之刑，以暫不執行為適當，爰依
    刑法第74條第1 項第1 款規定，併予宣告緩刑2 年，以啟自
    新。
四、本件被告經合法傳喚，無正當理由不到庭，爰不待其陳述，
    逕行判決。
據上論斷，應依刑事訴訟法第455 條之1 第1 項、第3 項、第36
8 條、第371 條、第373 條，刑法第74條第1 項第1 款，判決如
主文。
本案經檢察官莊富棋到庭執行職務。
中    華    民    國    97    年    9     月    8     日
                  刑事第七庭審判長法  官    林秀鳳
                                  法  官    周群翔
                                  法  官    許碧惠
以上正本證明與原本無異。
本判決不得上訴。
                                  書記官    徐仁豐
中    華    民    國    97    年    9     月    8     日
附錄本案論罪科刑法條全文：
中華民國刑法第277 條：
傷害人之身體或健康者，處3 年以下有期徒刑、拘役或1 千元以
下罰金。
犯前項之罪因而致人於死者，處無期徒刑或7 年以上有期徒刑；
致重傷者，處3 年以上10年以下有期徒刑。


司法院資訊處製作；財團法人民間司法改革基金會備份。
